【裁判字號】    98,交聲,3572
【裁判日期】    990122
【裁判案由】    交管條例聲異
【裁判全文】
臺灣板橋地方法院交通事件裁定        98年度交聲字第3572號
原處分機關  臺北市交通事件裁決所
異  議  人  甲○○
上列異議人即受處分人因違反道路交通管理處罰條例案件，對於
臺北市交通事件裁決所民國98年9 月4 日所為之北市裁罰字第裁
22-C00000000號處分，聲明異議，本院裁定如下：
    主  文
原處分撤銷。
甲○○不罰。
    理  由
一、原處分意旨略以：異議人即受處分人甲○○於民國98年8月
    30日3 時20分許，駕駛車號2C-277號營業用小客車，行經臺
    北縣三重市○○○路、重安街口時，有「駕車行經有燈光號
    誌管制之交岔路口闖紅燈」之違規行為，嗣經員警以臺北縣
    政府警察局北縣警交大字第C00000000 號舉發違反道路交通
    管理事件通知單逕行舉發後，原處分機關於98年9 月4 日
    以北市裁罰字第22-C00000000號違反道路交通管理事件裁決
    書，依道路交通管理處罰條例第53條第1 項、第63條第1 項
    第3 款（裁決書漏載第3 款）之規定，裁處罰鍰新臺幣（下
    同）2,700 元，並記違規點數3 點。
二、異議意旨略以：伊於98年8月30日3 時20分許，駕車行經臺
    北縣三重市○○○路、重安街口時，該路口號誌確為綠燈，
    且舉發本件交通違規之員警當時所站立之位置距離環河南路
    、重安街口有一段距離，伊當時以時速20至30公里之速度緩
    慢行駛以找尋有無要搭車之客人，故有可能是伊通過路口時
    為綠燈，但行駛至員警身旁時燈號則轉為紅燈，致員警誤會
    伊有闖紅燈之行為，且員警於現場亦有告知其並沒有親眼目
    睹異議人有闖紅燈之行為，係正被員警開罰單之機車騎士看
    見而轉告員警，為此請求撤銷原處分等語。
三、按汽車駕駛人，行經有燈光號誌管制之交岔路口闖紅燈者，
    處1, 800元以上5,400 元以下罰鍰，並記違規點數3 點，道
    路交通管理處罰條例第53條第1 項、第63條第1 項第3 款固
    定有明文。
四、經查：
(一)、異議人於98年8 月30日3 時20分許，駕駛車號2C-277號營業
    用小客車，行經有燈光號誌管制之臺北縣三重市○○○路、
    重安街口，經員警以「駕車行經有燈光號誌管制之交岔路口
    闖紅燈」為由，當場攔停制止並掣單舉發等事實，為異議人
    所不爭執，並有臺北縣政府警察局北縣警交大字第C0000000
    0 號舉發違反道路交通管理事件通知單、原處分機關98年9
    月4 日以北市裁罰字第22-C00000000號違反道路交通管理事
    件裁決書各乙份在卷足憑，是此部分之事實堪予認定。
(二)、而據當日現場舉發員警即臺北縣政府警察局三重分局大同派
    出所員警蘇育民於本院訊問時證稱：我當時在執行巡邏勤務
    ，我告發本件異議人之前，我正在開兩台機車的違規單，所
    以我停在接近環河南路及大同南路口的路邊，與異議人違規
    的路口相差約50到100 公尺左右。當時異議人是從環河南路
    直走。當時我告發的兩位機車騎士都只有帶身分證，沒攜帶
    行照，我在現場以電話請同事用無線電查詢該兩位騎士的資
    料，查無線電的時候，我等了一段時間，所以我就轉頭看往
    南的車輛，我看到本件異議人的車子及後方還有兩部自小客
    車、一部機車都闖紅燈。我站立的位置可以看到該路口的紅
    綠燈，當時燈號並非轉換中，已經換紅燈了，但是我不知道
    換多久。我抬頭看到燈號是紅燈，約過了3 、4 秒後，就看
    到異議人的車子闖紅燈過來。那個路口沒有監視器，但我執
    勤當時有把攝影機夾在我的胸前，故過程有用V8錄下來等語
     (見本院98年11月4 日訊問筆錄第2 至5 頁) 。然經本院勘
    驗證人蘇育民所庭呈之現場拍攝光碟檔案結果：「畫面時間
    13:16 ：此時證人仍在處理舉發騎士違規事宜, 證人面向大
    同南路口, 此時該路口號誌為綠燈。畫面時間13:19 ：該路
    口號誌轉換為黃燈。畫面時間13:23 ：該路口號誌轉換為紅
    燈。畫面時間13:26 ：證人之鏡頭開始朝後方即重安街口方
    向旋轉。畫面時間13:28 ：鏡頭持續向後方旋轉( 此時畫面
    左側紅點係該處施工工地圍籬上之警示燈，原當庭勘驗之筆
    錄第4 行記載有誤) 。畫面時間13:29 ：鏡頭完全轉至重安
    街口方向，該路口此時為綠燈, 此時畫面左下方出現異議人
    之計程車( 已越過停止線) 。畫面時間：13:33 異議人之汽
    車遭攔下。畫面時間13:36 ：此時異議人後方有機車隨後而
    至。」，有本院勘驗筆錄1 份及自光碟檔案所擷錄之照片共
    10張在卷可憑，是從上開光碟勘驗筆錄可知，證人蘇育民原
    先係面對臺北縣三重市○○○路、大同重南口，亦即背面對
    環河南路、重安街口( 即異議人遭舉發違規闖紅燈之路口)
    而站立，嗣自畫面時間13：26起，證人蘇育民始漸漸轉身朝
    向環河南路、重安街口方向，迄至畫面時間13:29 秒鏡頭完
    全朝向環河南路、重安街口時，重安街口之號誌為綠燈，且
    可看見異議人之營業小客車已越過路口停止線而進入畫面中
    ，則證人蘇育民證稱其轉頭看到重安街口的號為紅燈後，再
    經過4 至5 秒，異議人之車輛始闖越紅燈云云，即與事實不
    符，而難遽信。
(三)、再經本院向臺北縣政府交通局函詢臺北縣三重市○○○路、
    重安街口，及環河南路、大同南路口兩路口號誌，於98年8
    月30日淩晨12時至4 時之運作轉換情形，該局函覆以：「查
    旨揭兩路口號誌為無線連鎖，即三重市○○○路、大同南路
    口紅燈時，環河南路重安街口亦同時轉換為紅燈，二路口無
    設計時差，惟實地狀況仍可能因硬體條件及衛星對時順利與
    否存在數秒落差」等語，有該局98年12月7 日北交工字第09
    81016362號函暨所檢附之號誌秒數及時相變換表( 上載該兩
    路口於前揭時段之號誌周期皆為80秒，綠燈為50秒、黃燈為
    4 秒，故紅燈應為26秒) 、路口相關位置示意圖附卷可憑。
    而佐以上開本院勘驗筆錄所示，環河南路、大同南路口之號
    誌於畫面時間13:26 時已轉換為紅燈，理論上自畫面時間13
    :26 起之26秒期間內，兩路口均應為紅燈才是，惟在畫面時
    間13 :29時重安街口卻為綠燈，故可知兩路口確實因硬體條
    件及衛星對時等因素存在落差，亦即重安街口號誌轉換會落
    後於大同南路口( 才會出現在大同南路口已轉換為紅燈後，
    重安街口卻仍為綠燈之情形) 。而重安街口之綠燈時間既持
    續50秒之久，則異議人之車輛越過重安街口時，路口號誌應
    為綠燈無誤，異議人辯稱其通過路口時並未闖越紅燈等語，
    即屬可採。
五、綜上所述，本件舉發員警蘇育民於舉發前既係背面著臺北縣
    三重市○○○路、重安街口站立，於轉身面對環河南路、重
    安街口時，異議人之車輛並早已越過路口停止線，足認員警
    並未全程目睹異議人之車輛通過重安街口時，該路口之號誌
    變換情形，且其證稱有看到重安街口號誌變為紅燈、並在4
    、5 秒後看到異議人闖紅燈云云，亦與本院勘驗現場光碟之
    結果不符，自難採信。且經對照上開勘驗筆錄並佐以本院向
    臺北縣政府交通局函詢兩路口之號誌運作、轉換結果，堪認
    異議人之車輛通過重安街口時，該路口號誌確係綠燈無誤。
    原處分機關未查，逕援引道路交通管理處罰條例第53條第1
    項、第63條第1 項之規定據以裁罰，自有未洽，應由本院撤
    銷原處分，改諭知異議人不罰。
據上論斷，應依道路交通案件處理辦法第20條前段，裁定如主文
。
中    華    民    國    99    年    1     月    22    日
                  交通法庭  法  官  陳昭筠
以上正本證明與原本無異。
如不服本裁定應於送達後5日內向本院提出抗告狀。
                            書記官  黃文儀
中    華    民    國    99    年    1     月    25    日

司法院資訊處製作；財團法人民間司法改革基金會備份。
